【裁判字號】    89,訴,8
【裁判日期】    890608
【裁判案由】    偽造有價證券等
【裁判全文】
臺灣基隆地方法院刑事判決                              八十九年度訴字第八號
    公  訴  人  臺灣基隆地方法院檢察署檢察官
    被      告  乙○○
    指定辯護人  本院公設辯護人  丁○○
                本  院  法  官.
右列被告因偽造有價證券案件，經檢察官提起公訴（八十八年度偵字第六七五八號）
及移送併案審理（八十九年度偵字第三二七號），本院判決如左︰
    主  文
乙○○意圖供行使之用，而偽造有價證券，處有期徒刑壹年陸月。緩刑伍年。
偽造己○○、戊○○○名義簽發之號碼第一○六五○四號、發票日八十六年十一月三
十日、到期日八十六年十二月二十五日、面額新台幣壹佰捌拾捌萬伍仟元之本票壹紙
沒收。
    事  實
一、乙○○因自民國（下同）八十六年二月間起陸續向甲○○借貸，期間雖曾清償部
    分款項，惟仍積欠甲○○新台幣（下同）一百八十八萬五千元無法償還，甲○○
    為使其出借款項獲得保障，遂要求乙○○開立同額本票以供擔保，並希望乙○○
    之夫己○○能共同處理欠債乙事，詎乙○○為求能儘速解決借款退票事宜暨避免
    其夫己○○知悉其借貸鉅款之事，竟未經己○○及其母戊○○○之同意，於八十
    六年十一月三十日，在台北市國父紀念館附近某刻印店內，僱請不知情之店員偽
    刻己○○、戊○○○之印章各一枚，在空白本票上蓋用上開偽刻「己○○」、「
    戊○○○」印章之印文各一枚，偽簽「己○○」、「戊○○○」之姓名於本票發
    票人處，而填載面額一百八十八萬五千元、發票日八十六年十一月三十日、到期
    日八十六年十二月二十五日之本票一紙，復於同日持該紙偽造本票前往國父紀念
    館附近某咖啡店內，將之交付予甲○○收執。致甲○○陷於錯誤，遂允諾乙○○
    分期攤還借款。嗣甲○○轉交該紙本票予杜怡和向己○○提示時，己○○始得悉
    上情。
二、案經基隆市警察局第二分局報請台灣基隆地方法院檢察署檢察官偵查起訴暨移送
    併案審理。
    理  由
一、右揭事實，業據被告坦承不諱，核與證人己○○、戊○○○、甲○○證述情節相
    符，復有偽造之本票影本一紙在卷可稽，雖被告辯稱其簽發本票係應證人甲○○
    之要求而為，且證人甲○○亦知其並未經證人己○○、戊○○○之同意等詞云云
    ，惟證人甲○○不僅堅決否認知悉所執本票未經證人己○○、戊○○○同意而簽
    發乙節，並以取得該紙本票時即已填載完成，被告亦提出證人己○○、戊○○○
    之身分證影本供擔保等語置辯，且被告吳美月復無法就此提出具體事證以實其說
    ，其空言執票人甲○○知悉其偽造有價證券之辯，自不足採信，事證明確，被告
    犯行堪以認定。
二、核被告所為，係犯刑法第二百零一條第一項之偽造有價證券罪及同法第三百三十
    九條第二項詐欺得利罪。其所犯二罪間，有方法結果之牽連關係，依刑法第五十
    五條之規定，應從較重之偽造有價證券罪處斷。其行使之低度行為應為偽造之高
    度行為所吸收，另偽造印章、印文、署押為偽造有價證券之階段行為，均不另成
    罪，是公訴人認應就偽造印章、署押部分再論以刑法第二百十七條第一項之罪嫌
    ，容有誤會，附此說明。又被告利用不知情之店員偽刻印章，為間接正犯。至併
    案公訴意旨另以被告涉有詐欺罪嫌云云，惟查，被告乙○○係陸續向告訴人甲○○借貸款項，期間亦有償還部分借款，嗣因被告經營之服飾店週轉不靈，致無法
    按期清償借款等情，業為告訴人甲○○所知悉（見八十九年度偵字第三二七號偵
    查卷第十四頁背面、第十五頁），顯見被告乙○○借貸之時並無詐騙告訴人甲○○財物之不法所有意圖存在，而係事後財務困難致無法屆期還款，此外復查無其
    他積極證據足資認定有詐欺之犯行，原應就詐欺部分為被告無罪之諭知，惟公訴
    意旨認此部分與前開有罪部分具有裁判上一罪之關係，爰不另為無罪之諭知，併
    予敘明。被告偽造有價證券之犯行固值非難，惟究其原因僅係簽發作為擔保之用
    ，且被害人己○○、戊○○○均表示不予追究、願意原諒之情，足見其應係一時
    失慮以致觸法，尚與一般偽造有價證券擾亂金融秩序之經濟犯罪不同，情輕法重
    ，堪以憫恕，雖科以法定最輕刑度仍嫌過重，爰依法予以酌減。茲審酌被告犯罪
    之目的、手段、所生危害、犯罪後坦承犯行等一切情狀，從輕量處如主文所示之
    刑。查被告前未曾受過有期徒刑以上刑之宣告，此有卷附前科資料查註紀錄表一
    紙在卷可參，其經此科刑之教訓，當知所警惕而無再犯之虞，本院認其所受刑之
    宣告以暫不執行為適當，爰併宣告緩刑五年，以啟自新。偽造己○○、戊○○○
    名義簽發之號碼第一○六五○四號、發票日八十六年十一月三十日、到期日八十
    六年十二月二十五日、面額新台幣壹佰捌拾捌萬伍仟元之本票一紙，應宣告沒收
    ；至偽造本票上「己○○」、「戊○○○」之署押、印文各一枚，係屬偽造本票
    之一部分，已因本票之沒收而包括在內，爰不重為沒收之諭知，附此敘明。
據上論斷，應依刑事訴訟法第二百九十九條第一項前段，刑法第二百零一條第一項、
第三百三十九條第二項、第二百零五條、第五十五條、第五十九條、第七十四條第一
款，罰金罰鍰提高標準條例第一條前段，判決如主文。
本案經檢察官林楨森到庭執行職務
中      華      民      國      八十九      年    六    月    八      日
                                  基隆地方法院刑事第三庭
                                      法      官  林玉佩
右正本證明與原本無異。
對於本件判決如有不服，應於收受送達後十日內，向本院提出上訴書狀，上訴於臺灣
高等法院，並按他造當事人之人數附具繕本。
                                      法院書記官  莊怡麗
中      華      民      國      八十九      年    六    月    十五    日
附錄論罪法條：刑法第二百零一條第一項
意圖供行使之用，而偽造、變造公債票，公司股票或其他有價證券者，處三年以上十
年以下有期徒刑，得併科三千元以下罰金。


司法院資訊處製作；財團法人民間司法改革基金會備份。
